臺灣臺中地方法院刑事判決
111年度易字第1662號
公  訴  人  臺灣臺中地方檢察署檢察官
被      告  林子珊


            温承諭



上列被告等因詐欺案件，經檢察官提起公訴（111年度偵續字第9
6號），本院判決如下：
    主    文
甲○○、庚○○均無罪。
    理    由
一、公訴意旨略以：被告甲○○、庚○○均可預見提供行動電話門號
    予不明人士使用，將被詐欺集團利用作為詐欺取財之犯罪工
    具，仍基於幫助詐欺取財之犯意聯絡，於民國109年1 月17
    日，由被告庚○○前往台灣大哥大股份有限公司大雅民生直營
    門市（址設臺中市○○區○○街000 號），以其名義申請000000
    0000號行動電話門號，再將該門號SIM 卡當場以新臺幣（下
    同）200元代價出售予被告甲○○。被告甲○○復於不詳時間、
    地點，將該門號SIM卡以1,000元代價出售予某詐欺集團之成
    員。而該詐欺集團成員取得該門號SIM卡後，即將該門號SIM
    卡交付與詐欺集團成員「小廖」後，再為下列詐欺行為：㈠
    於110年6月26日偽以告訴人乙○○姪子名義撥打電話與告訴人
    乙○○，謊稱因貨款到期，欲借用48萬元等語，致使告訴人乙○○陷於錯誤而匯款48萬元至張若涵（另案經臺灣新竹地方檢
    察署以110 年度偵字第11467 號及111年度偵字第1800號不
    起訴處分）所有之湖口郵局帳號00000000000000號帳戶內。
    ㈡於110年6 月27日偽以告訴人戊○○姪子名義撥打電話與告訴
    人戊○○，謊稱因在醫院，無法外出提款，需借款等語，致使
    告訴人戊○○陷於錯誤而匯款5 萬元至張若涵所有之臺灣中小
    企業銀行帳號00000000000000號帳戶內。㈢於110年6月26日
    偽以告訴人己○○姪子陳佳揚名義撥打電話與告訴人己○○，謊
    稱週轉不靈欲借款等語，致使告訴人己○○陷於錯誤而匯款10
    萬元至張若涵所有之臺灣中小企業銀行帳戶內。㈣不知情之
    張若涵再按詐欺集團成員指示，於110年6月29日13時40分許
    ，在新竹縣○○鄉○○路0段00號臺灣中小企業銀行湖口分行，
    持其所有之前開臺灣中小企業銀行提款卡，自該銀行帳戶提
    領3 萬元、3 萬元、3 萬元、1 萬元及轉帳3萬元至其名下
    中國信託帳戶( 帳號：000-000000000000號)後再提領之，
    另於同日14時58分許，在新竹縣○○鄉○○路00號湖口郵局，臨
    櫃提領42萬8,000元，於同日15時26分許，在湖口郵局提款
    機提領5萬2,000元。張若涵領得上開款項後，於同日15時45
    分前某時，依指示前往新竹縣○○鄉○○路00號附近之天主教聖
    母診所前，將所提領之48萬元及13萬元交付與詐欺集團成員
    「小廖」。「小廖」於同年月29日15時43分，以該門號聯繫
    搭乘計程車事宜，於同日15時45分在新竹縣○○鄉○○路00號士
    林幼兒園搭乘計程車，前往高鐵新竹站。嗣因告訴人乙○○、
    戊○○、己○○察覺有異，報警處理，始循線查悉上情。因認被
    告甲○○、庚○○均涉犯刑法第30條第1項前段、第339 條第1 
    項之幫助詐欺取財罪嫌。
二、按犯罪事實應依證據認定之，無證據不得認定犯罪事實；又
    不能證明被告犯罪者，應諭知無罪之判決，刑事訴訟法第15
    4 條第2 項及第301 條第1 項分別定有明文。而刑事訴訟法
    上所謂認定犯罪事實之證據，係指足以認定被告確有犯罪行
    為之積極證據而言；如未能發現相當證據或證據不足以證明
    ，自不能以推測或擬制之方法，以為裁判基礎；認定不利於
    被告之事實，須依積極證據，苟積極證據不足為不利於被告
    事實之認定時，即應為有利於被告之認定，更不必有何有利
    之證據（最高法院29年上字第3105號、30年上字第816號、4
    0年台上字第86號判例意旨參照）。再刑事訴訟上之證明資
    料，無論其為直接證據或間接證據，而為認定犯罪事實所憑
    ，均須達於通常一般之人均不致有所懷疑，而得確信其為真
    實之程度，始得據為有罪之認定，若其關於被告是否犯罪之
    證明未能達此程度，而有合理懷疑之存在，致使無從形成有
    罪之確信，即不得遽為不利被告之認定（最高法院76年度台
    上字第4986號判例意旨參照）。另檢察官就被告犯罪事實，
    應負舉證責任，並指出證明之方法，刑事訴訟法第161 條第
    1 項定有明文，因此，檢察官對於起訴之犯罪事實，應負提
    出證據及說服之實質舉證責任。倘其所提出之證據，不足為
    被告有罪之積極證明，或其指出證明之方法，無從說服法院
    以形成被告有罪之心證，基於無罪推定之原則，自應為被告
    無罪判決之諭知（最高法院92年度台上字第128號判決意旨
    參照）。
三、本案公訴意旨認被告甲○○、庚○○涉犯上揭幫助詐欺取財罪嫌
    ，無非係以被告2 人於警詢、偵查中之供述，同案被告李昀
    潔於警詢、偵查中之證述，同案被告張若涵於警詢時之陳述
    ，證人即告訴人乙○○、戊○○、己○○於警詢時之陳述，同案被
    告張若涵提供之聊天紀錄、存款人收執聯影本、監視器翻拍
    照片、張若涵之郵局帳戶交易資料、臺灣中小企業銀行湖口
    分行110年7月30日湖口字第1108102265號書函暨交易明細，
    新竹縣政府警察局新湖分局110年7月15日竹縣湖警偵字第11
    00902492號函暨函附之叫車紀錄，被告庚○○申辦門號紀錄、
    被告甲○○之台中工業區郵局帳戶開戶資料與交易明細、被告
    庚○○提供之聊天紀錄、被告甲○○之臉書網頁資料、台灣大哥
    大股份有限公司2021年8月12日法大字000000000號書函暨資
    料、遠傳電信股份有限公司110年8月26日遠傳(發)字第1101
    0802077號函暨函附資料，同案被告李昀潔申辦門號之通聯
    調閱查詢單，告訴人乙○○遭詐騙案之內政部警政署反詐騙諮
    詢專線紀錄表、受(處)理案件證明單、郵政匯款申請書、郵
    局帳戶存摺封面及內頁影本、受理詐騙帳戶通報警示簡便格
    式表、金融機構聯防機制通報單，告訴人戊○○遭詐騙案之內
    政部警政署反詐騙諮詢專線紀錄表、受(處)理案件證明單、
    受理詐騙帳戶通報警示簡便格式表、金融機構聯防機制通報
    單，告訴人己○○遭詐騙案之內政部警政署反詐騙諮詢專線紀
    錄表、受(處)理案件證明單、匯款申請書影本、受理詐騙帳
    戶通報警示簡便格式表、金融機構聯防機制通報單、手機通
    聯暨對話擷圖等為其論罪之依據。而訊據被告甲○○、庚○○均
    堅決否認有何幫助詐欺取財之犯行，被告甲○○辯稱：伊不知
    道對方拿行動電話要做什麼，伊否認有幫助詐欺之犯行等語
    （見本院卷第69頁）；被告庚○○辯稱：伊當初有跟甲○○詢問
    過，甲○○說是要做博弈，不會做非法事情等語（見本院卷第
    69、115頁）。
四、經查：
  ㈠本案行動電話門號0000000000號係被告庚○○於109 年1月17 
    日，在址設臺中市○○區○○街000 號之台灣大哥大股份有限公
    司大雅民生直營門市所申辦乙節，有台灣大哥大股份有限公
    司110年8月12日法大字第000000000號書函檢附被告庚○○申
    辦該門號之基本資料查詢、預付卡申請書各1份附卷可稽（
    見111年度偵字第8172號卷第227 、231、239頁）；又被告
    庚○○與其女友李昀潔曾各自申辦行動電話門號，並將各自行
    動電話門號以200元之代價出售予被告甲○○，被告甲○○復於
    不詳時間、地點，將行動電話門號以1,000元之代價出售予
    真實姓名、年籍均不詳之人之事實，業據被告庚○○、同案被
    告李昀潔於警詢、偵查中及被告甲○○於警詢時供承不諱（見
    111年度偵字第8172號卷第160至164、193至195、198至201
    、280至282頁、111年度偵續字第96號卷第88至90頁），復
    有被告庚○○、同案被告李昀潔申辦門號紀錄、被告甲○○之臺
    中工業區郵局帳號00000000000000號帳戶基本資料及客戶歷
    史交易清單、被告庚○○與甲○○間通訊軟體LINE對話紀錄各1
    份、被告甲○○之臉書帳號截圖共2張、被告甲○○與庚○○間臉
    書對話紀錄截圖及郵政自動櫃員機交易明細表交易明細翻拍
    照片共17張、台灣大哥大股份有限公司110年8月12日法大字
    第000000000號書函檢附被告庚○○申辦門號基本資料查詢、
    預付卡申請書、被告庚○○之通聯調閱查詢單、同案被告李昀
    潔之通聯調閱查詢單各1份在卷可參（見111年度偵字第8172
    號卷第157、158、167至179、203、207至208、213至241、2
    49至273、283至305頁）。另如附表所示之告訴人分別於附
    表所示之詐騙時間，遭人以如附表所載之方式詐騙，致均陷
    於錯誤，而分別於如附表所示之匯款時間，匯款如附表所示
    之金額至證人張若涵所申辦如附表所示之帳戶內，並由證人
    張若涵再按詐欺集團成員指示，於110年6月29日13時40分許
    ，在新竹縣○○鄉○○路0段00號臺灣中小企業銀行湖口分行，
    持其所有之前開臺灣中小企業銀行提款卡，自該銀行帳戶提
    領3 萬元、3 萬元、3 萬元、1 萬元及轉帳3萬元至其名下
    中國信託帳戶( 帳號：000000000000號)後再提領之，另於
    同日14時58分許，在新竹縣○○鄉○○路00號湖口郵局，臨櫃提
    領42萬8,000元，於同日15時26分許，在湖口郵局提款機提
    領5萬2,000元，證人張若涵領得上開款項後，於同日15時45
    分前某時，依指示前往新竹縣○○鄉○○路00號附近之天主教聖
    母診所前，將所提領之48萬元及13萬元交付與詐欺集團成員
    綽號「小廖」之人之事實，亦據證人即如附表所示之告訴人
    乙○○、戊○○、己○○分別於警詢時指述綦詳（卷頁見附表「證
    據出處欄」所載）及證人張若涵於警詢、偵查中證述明確（
    見111年度偵字第8172號卷第42至47、50至52頁），復有如
    附表「證據出處欄」所示之相關證據資料及證人張若涵與暱
    稱「林文龍」間對話紀錄1份、存款人收執聯翻拍照片1張、
    路口、ATM 、銀行及車站監視器影像截圖共39張、綽號「小
    廖」之人搭乘之計程車及下車地點照片共2 張、證人張若涵
    申辦之湖口郵局帳號00000000000000號帳戶之查詢帳戶最近
    交易資料及客戶歷史交易清單、臺灣中小企業銀行湖口分行
    110 年7 月30日湖口字第1108102265號函暨檢附張若涵申辦
    之帳號00000000000號帳戶客戶基本資料、交易明細各1份附
    卷可參（見111年度偵字第8172號卷第53至110頁）。是上開
    所述之事實，堪予認定。然此部分事實，尚難認本案行動電
    話門號0000000000號確有供詐騙集團用以作為向如附表所示
    之告訴人詐騙款項之用，自難僅憑上開證據資料遽認被告甲○○、庚○○確有公訴人所指幫助詐欺取財之犯行。
　㈡證人即告訴人乙○○於警詢時證稱：歹徒來電號碼顯示0000000
    000號等語（見111年度偵字第8172號卷第313頁）；證人即
    告訴人戊○○於警詢時證稱：對方電話0000000000號等語（見
    111年度偵字第8172號卷第327頁）；證人即告訴人己○○於警
    詢時證稱：於110年6月26日下午4時16分許，有人用0000000
    000撥打給伊等語（見111年度偵字第8172號卷第336、337頁
    ）。依上開告訴人乙○○、戊○○、己○○所述，顯見本案詐騙集
    團成員並非使用本案行動電話門號0000000000號向其等詐騙
    款項。
　㈢公訴人認詐欺集團成員綽號「小廖」之人向證人張若涵取得
    詐欺所得款項後，於110年6月29日下午3時43分，以本案行
    動電話門號0000000000號聯繫搭乘計程車事宜，於同日下午
    3時45分在新竹縣○○鄉○○路00號士林幼兒園搭乘計程車，前
    往高鐵新竹站之事實，有綽號「小廖」之人搭乘之計程車及
    下車地點照片共6 張、新竹縣政府警察局新湖分局110年7月
    15日竹縣湖警偵字第1100902492號函檢附之車牌號碼000-00
    號計程車叫車紀錄1份可證（見111年度偵字第8172號卷第83
    至87、111、112頁）。然按刑法上幫助犯之成立，必須具備
    「主觀」與「客觀」二種條件，前者指行為人主觀上必須基
    於「幫助他人犯罪之意思」而參與犯罪，後者指行為人在客
    觀上所參與實行者為「犯罪構成要件以外」之行為，二者缺
    一不可。再者，刑法上之幫助犯，亦須以正犯存在為前提，
    除此以外，且須於他人實施犯罪之前或犯罪之際，予以助力
    ，使之易於實施或完成犯罪行為之謂，故以「事先幫助」及
    「事中幫助」為限，若於他人犯罪行為完成後，予以助力，
    即學說上所謂「事後幫助」，除法律別有處罰規定外，不成
    立幫助犯（最高法院71年度台上字第843號、74年度台上字
    第6362號判決意旨參照）。本案詐欺集團成員綽號「小廖」
    之人於取得證人張若涵所交付之詐欺所得款項後，雖使用本
    案行動電話門號0000000000號撥打電話叫計程車搭乘離去，
    惟刑法詐欺取財罪，既以行為人施用詐術，致相對人陷於錯
    誤而為財物交付時，即屬詐欺取財行為之完成（最高法院10
    6年度台上字第656判決意旨參照），則詐欺集團成員綽號「
    小廖」之人以被告庚○○名義申辦之本案行動電話門號叫車時
    ，本案詐欺集團詐騙如附表所示告訴人之詐欺取財犯行業已
    既遂，被告甲○○、庚○○提供本案行動電話門號供詐欺集團使
    用係屬詐欺取財行為終了後之「事後幫助」行為，依上開說
    明，自無成立幫助犯之餘地。
五、綜上所述，公訴人指訴被告甲○○、庚○○涉犯幫助詐欺取財犯
    行所憑之證據，仍存有合理之懷疑，尚未達於通常一般之人
    均不致有所懷疑，而得確信其為真實之程度，本院無從形成
    被告甲○○、庚○○有罪之確信。此外，本院在得依或應依職權
    調查證據之範圍內，復查無其他積極明確之證據，足以認定
    被告甲○○、庚○○有公訴人所指上開犯行，既不能證明被告甲○○、庚○○犯罪，參諸首開說明，依法自應為被告甲○○、庚○○
    均無罪之諭知。
六、按法院認為應科拘役、罰金或應諭知免刑或無罪之案件，被
    告經合法傳喚無正當理由不到庭者，得不待其陳述逕行判決
    ，刑事訴訟法第306條定有明文。本院111年10月13日審理程
    序中，被告甲○○經合法傳喚而無正當理由未到庭，有本院送
    達證書、刑事報到單在卷可憑（本院卷第83、97頁），本院
    認本案應為無罪之諭知，爰依前開規定，不待被告甲○○到庭
    陳述，逕行依一造辯論判決。
七、臺灣臺中地方檢察署檢察官111年度偵字第23042號、第3965
    2號移送併辦部分，認與本案起訴部分有犯罪事實相同之同
    一案件及想像競合之裁判上一罪關係，而移送本院併案審理
    ，惟本案起訴部分業經本院認定應為無罪之諭知，則前述移
    送併辦部分與本案起訴部分即無不可分之一罪關係，尚非本
    案起訴效力所及，本院自不得併予審究，應退由檢察官另為
    適法之處理，附此敘明。　　　
據上論斷，應依刑事訴訟法第301 條第1 項、第306條，判決如
主文。
本案經檢察官丁○○提起公訴，檢察官丙○○到庭執行職務。
中　　華　　民　　國　　111 　年　　10　　月　　31　　日
                  刑事第九庭    審判長法  官  黃光進
                                      法  官  簡志宇
                                      法  官  陳玉聰
以上正本證明與原本無異。
如不服本判決應於收受判決後20日內向本院提出上訴書狀，並應
敘述具體理由；其未敘述上訴理由者，應於上訴期間屆滿後20日
內向本院補提理由書（均須按他造當事人之人數附繕本）「切勿
逕送上級法院」。
告訴人或被害人對於判決如有不服具備理由請求檢察官上訴者，
其上訴期間之計算係以檢察官收受判決正本之日期為準。
                                      書記官  曾靖文
中　　華　　民　　國　　111 　年　　10　　月　　31　　日
附表：
 編號  告訴人  詐騙時間及方式 匯款時間、地點及金額 （匯款時間以本案系爭帳戶交易明細所載為準）  證據出處 1  乙○○ 詐欺集團成員於110年6月26日中午，假冒乙○○之姪子高慈聖去電乙○○，佯稱已更換手機門號云云，並透過手機門號將乙○○加為LINE好友，復於110年6月29日11時許，撥打電話向乙○○佯稱：為貨款到期，需要周轉48萬元云云，致乙○○不疑有他而陷於錯誤，依對方指示匯款。  乙○○於110年6月29日13時39分許，在花蓮縣瑞穗郵局，以臨櫃匯款之方式，將480,000元匯款至張若涵申辦之湖口郵局帳號000-00000000000000號帳戶內。  ①告訴人乙○○於警詢之指訴及其提出之郵政匯款申請書、用以匯款之郵政存簿儲金簿封面及內頁影本（臺中地檢111偵8172卷第313至314頁、第316至318頁）。 ②張若涵申辦之湖口郵局帳號00000000000000號帳戶之查詢帳戶最近交易資料及客戶歷史交易清單（臺中地檢111偵8172卷第103頁）。 ③內政部警政署反詐騙諮詢專線紀錄表、花蓮縣警察局鳳林分局瑞穗分駐所受（處）理案件證明單、受理詐騙帳戶通報警示簡便格式表、金融機構聯防機制通報單、165專線協請金融機構暫行圈存疑似詐欺款項通報單（臺中地檢111偵8172卷第311至312、315、320至322頁）。 2  戊○○ 詐欺集團成員於110年6月27日15時47分許，假冒戊○○之姪子威均去電戊○○，佯稱已更換手機門號云云，並要求戊○○將其加為LINE好友，復於110年6月28日11時18分許，撥打電話向戊○○佯稱：因在醫院無法外出提款，需要用錢云云，致戊○○不疑有他而陷於錯誤，依對方指示匯款。 戊○○於110年6月29日11時13分許，以網路銀行匯款之方式，將50,000元匯款至張若涵申辦之臺灣中小企業銀行湖口分行帳號000-000000000000號帳戶內。 ①告訴人戊○○於警詢之指訴（臺中地檢111偵8172卷第325至328頁）。 ②臺灣中小企業銀行湖口分行110年7月30日湖口字第1108102265號函暨檢附張若涵申辦之帳號00000000000號帳戶客戶基本資料及交易明細（臺中地檢111偵8172卷第109至110頁）。 ③內政部警政署反詐騙諮詢專線紀錄表、高雄市政府警察局鳳山分局文山派出所受（處）理案件證明單、受理詐騙帳戶通報警示簡便格式表、金融機構聯防機制通報單（臺中地檢111偵8172卷第323至324、329、331、333頁）。  3  己○○ 詐欺集團成員於110年6月26日16時16分許，假冒己○○之姪子陳佳揚去電己○○，佯稱已更換手機門號云云，並要求己○○將其加為LINE好友，復於110年6月29日某時許，撥打LINE電話向己○○佯稱：因週轉不靈，急需用錢云云，致己○○不疑有他而陷於錯誤，依對方指示匯款。 己○○於110年6月29日11時42分許，在萬巒郵局，以臨櫃匯款之方式，將100,000元匯款至張若涵申辦之臺灣中小企業銀行湖口分行帳號000-000000000000號帳戶內。 ①告訴人己○○於警詢之指訴及其提出之通話紀錄、與詐欺集團成員間之通訊軟體LINE對話紀錄翻拍照片6張、合作金庫商業銀行匯款申請書代收入傳票影本1張（臺中地檢111偵8172卷第336至337、339、345至346頁）。 ②臺灣中小企業銀行湖口分行110年7月30日湖口字第1108102265號函暨檢附張若涵申辦之帳號00000000000號帳戶客戶基本資料及交易明細（臺中地檢111偵8172卷第109至110頁）。 ③內政部警政署反詐騙諮詢專線紀錄表、高雄市政府警察局鼓山分局龍華派出所受（處）理案件證明單、受理詐騙帳戶通報警示簡便格式表、金融機構聯防機制通報單、165專線協請金融機構暫行圈存疑似詐欺款項通報單（臺中地檢111偵8172卷第335、338、341、343至344頁）。